【裁判字號】    95,訴,83
【裁判日期】    950426
【裁判案由】    損害賠償
【裁判全文】
臺灣臺中地方法院民事判決                95年度訴字第83號
原      告  丙○○
被      告  乙○○
上列當事人間因妨害自由刑事案件，經原告提起刑事附帶民事訴
訟（94年度附民字第289號）之請求損害賠償事件，由本院刑事
庭裁定移送前來，本院於民國95年4月10日言詞辯論終結，判決
如下：
    主  文
被告應給付原告新台幣壹萬柒仟元。
原告其餘之訴駁回。
訴訟費用由被告負擔三十五分之一，餘由原告負擔。
本判決原告勝訴部分，得假執行。
    事實及理由
甲、程序方面：
    按因犯罪而受損害之人，於刑事訴訟程序得附帶提起民事訴
    訟，對於被告及依民法負賠償責任之人，請求回復其損害，
    刑事訴訟法第487條定有明文。本件被告雖抗辯其因妨害自
    由經本院判處罪刑，惟原告所受之損害係自由權，而原告係
    主張名譽權受侵害，應非被訴犯罪事實所生之損害，原告不
    得提起附帶民事訴訟云云；然原告係主張因被告之妨害自由
    ，致其自由、名譽及隱私權受有損害之賠償，並認該犯罪行
    為與損害間有因果關係，依上開規定，自得提起附帶民事訴
    訟，合先敘明。
乙、實體方面：
一、原告起訴主張：
    兩造係鄰居，被告於民國93年7月16日上午10時許，基於妨
    害原告自由之犯意，當原告離開住所欲前往工作處所之際，
    搶下原告之機車鑰匙，妨害原告離去之自由權利，並將原告
    之安全帽扯下供媒體拍照攝影，致原告之自由、名譽、隱私
    受損，二者間有因果關係；被告之行為侵害原告之名譽權與
    隱私權，爰依民法第184條、第195條規定提起本件訴訟，請
    求被告賠償精神慰撫金新台幣（下同）600,000元等語。並
    聲明：被告應給付原告600,000元。
二、被告則以：
    因原告飼養大型犬、迷你豬及貓等寵物影響當地環境衛生及
    安寧，且原告於住處頂樓放置裝有石頭、垃圾之塑膠桶破裂
    ，其內之石頭及垃圾掉落，影響往來行人安全，被告搶下原
    告之機車鑰匙及拉扯脫下原告之安全帽，讓媒體拍得原告面
    貌之行為，係屬真實且與公共利益有關之事項，且被告並未
    指摘或傳述足以毀損他人名譽之事實，自無侵害原告之名譽
    權。另電視媒體拍攝原告之面貌及報導播送均為獨立之行為
    ，與原告之行為無因果關係，電視媒體之報導播送及產生之
    輿論效應不可歸責於被告。又被告已於刑事審理庭向原告及
    其母親道歉，已為回復原告名譽之行為。縱認被告應負損害
    賠償責任，惟原告當時與被告拉扯，致被告之身體受有損害
    ，原告應賠償醫藥費10萬元及精神慰撫金10萬元，並依民法
    第334條主張與原告之請求互為抵銷等語置辯。並聲明：原
    告之訴駁回。
三、法院之判斷：
  (一)原告主張兩造均係居於台中縣大里市○○路○段846巷內住戶
    鄰居，被告因不滿原告在其住處飼養寵物及其頂樓放置石頭
    之垃圾掉落，曾經多次要求原告改善未果，雙方遂有嫌隙。
    又該地祥露橋於93年7月16日舉行通橋典禮，被告與其鄰居
    趁機要求台中縣大里市市民代表黃財及台中縣大里市祥興里
    里長張煙村到場解決問題，現場有大批媒體記者守候。嗣當
    日上午10時許，原告頭戴全罩式安全帽欲騎機車上班，正欲
    啟動機車離去時，詎被告與頭戴帽子之一名不詳姓名年籍成
    年人，由被告上前搶下原告之機車鑰匙，該成年男子則自後
    拉住原告機車後把手，而以此強暴方式，妨害原告之自由，
    並扯下原告所戴之安全帽，欲讓媒體記者拍得原告之面貌，
    而以此強暴方式使原告行無義務之事等情，為被告所不爭執
    ，且被告所涉妨害自由之犯嫌，業經本院以94年度易字第13
    23號判處有期徒刑3月，嗣由原告經台灣台中地方法院檢察
    署檢察官提起上訴，經台灣高等法院台中分院以95年度上易
    字第9號判決駁回上訴確定，有本院94年度易字第1323號刑
    事判決及台灣高等法院臺中分院95年度上易字第9號刑事判
    決附卷可參，並經本院調閱上開刑事卷宗核閱屬實，原告前
    開之主張，堪信為真實。
  (二)按因故意或過失，不法侵害他人權利者，負損害賠償責任；
    不法侵害他人之身體、健康、名譽、自由、信用、隱私、貞
    操，或不法侵害其他人格法益而情節重大者，被害人雖非財
    產上之損害，亦得請求賠償相當之金額，民法第184條第1項
    前段、第195條第1項前段分別定有明文。經查，本件被告以
    搶下原告之機車鑰匙之強暴方式，妨害原告離去之自由權利
    ，並於其時與他人共同將原告之安全帽扯下讓電視媒體拍照
    攝影，為被告所自認，縱原告因飼養多隻寵物危害環境衛生
    及安寧等問題，屢經被告與之溝通無效，致影響被告之生活
    品質，惟原告仍享有人身自由及面貌、身體、行為不受違反
    意願而被媒體拍攝之隱私權利，被告以搶取原告機車鑰匙之
    強暴方式，妨害原告行使自由離去之權利，並使原告行無義
    務之事，又違反原告之意願，在眾多媒體前強行脫去原告之
    安全帽讓媒體得以拍攝，使原告透過電視媒體之播送，曝光
    於全國民眾面前，應認原告之自由、隱私權因被告之行為而
    受有侵害；又名譽係指大眾對人之社會評價，而名譽權之侵
    害又非等同於刑法上之誹謗，侵害名譽權之行為並非以意圖
    散布於眾，而指摘或傳述足以毀損他人名譽之事為唯一樣態
    ，一切足以減損他人社會評價之非法行為均屬之，被告上開
    行為導致媒體對被告為負面報導，進而使原告遭受週遭之人
    投以異樣眼光，應認原告之名譽權受被告侵害無訛，而原告
    非公眾人物，其居家生活隱私經媒體大肆暴露於大眾前，媒
    體之負面報導又使原告遭他人議論，業經原告陳明，原告精
    神上自蒙受相當之痛苦，且非被告於本院刑事庭審理時以言
    語向原告及原告之母道歉所能彌補，是原告請求被告賠償精
    神慰撫金，自屬有據。次查，原告為大學畢業，從事自由業
    ，每月薪資約50,000元，名下有房屋一棟、汽車、機車各一
    輛及股票若干；而被告則為國小畢業，現為家庭主婦，名下
    有房屋一棟、土地三筆、汽車二輛等情，已經兩造分別陳明
    ，並有稅務電子閘門財產所得調件明細表附卷可按。又原告
    與被告係屬社區鄰居，被告因不堪原告所飼養之豬和狗等動
    物之吵鬧及髒亂，打擾其生活之安寧，影響鄰近住戶之生活
    品質，因而為侵害原告自由、隱私及名譽之行為，可見兩造
    之間隙，實肇因於被告認原告所飼養之豬、狗等動物已影響
    其生活之安寧及品質，被告以侵害原告權利方式表達宣洩其
    不滿情緒，固有不該，然核其加害之情節及程度，尚非嚴重
    。本院審酌兩造前述之身分地位、智識教育程度、資力狀況
    ，被告加害情節及原告所受痛苦之程度等一切情狀，認原告
    所得請求被告賠償其所受之非財產上損害，應以20,000元為
    相當，逾該數額之請求，為無理由。
  (三)次按二人互負債務，而其給付種類相同，並均屆清償期者，
    各得以其債務，與他方之債務，互為抵銷，民法第334條第1
    項前段定有明文。本件被告另抗辯：縱原告之主張有理由，
    因原告當時拉扯被告，致被告身體受有侵害，原告應賠償醫
    藥費10萬元及精神慰撫金10萬元，並依民法第334條主張與
    原告之請求互為抵銷等語。經查，被告因原告拉扯而受有右
    上臂瘀傷1110公分之傷勢等情，業據證人甲○、丁○○於
    本院審理時證述明確（見本院95年3月13日言詞辯論筆錄）
    ，並有原告提出之診斷證明書及照片為證。又被告雖主張原
    告應賠償醫藥費10萬元云云，惟未提出相關醫療收據證明之
    ，是就此部分並未舉證以實其說，該部分抵銷之主張，即屬
    無據。另被告因原告與之拉扯受有傷害，衡情其情緒、身體
    受有影響，本院審酌被告傷勢及兩造身分地位、智識教育程
    度、資力狀況，被告加害情節及原告所受痛苦之程度等一切
    情狀，認被告所得請求原告賠償其所受之非財產上損害以
    3,000元為相當，原告就該部分主張抵銷，依上開規定，自
    合於抵銷之要件，則被告之賠償義務於3,000元範圍內因抵
    銷而消滅。從而，原告請求被告給付17,000元，為有理由，
    應予准許；逾此部分之請求，於法不合，應予駁回。
  (四)本件係所命給付金額未逾五十萬元之判決，爰依民事訴訟法
    第389條第1項第5款之規定，依職權宣告假執行。
四、本件事證已臻明確，兩造其餘之攻擊及防禦方法，核與本件
    判決結果無影響，爰不逐一論述，附此敘明。
五、訴訟費用負擔及假執行宣告之依據：民事訴訟法第79條、第
    389條第1項第5款。
中    華    民    國    95    年    4    月     26    日
                  民事第三庭    法  官  卓進仕
以上正本係照原本作成。
如對本判決上訴，須於判決送達後20日內向本院提出上訴狀（須
附繕本）。
中    華    民    國    95    年    4    月     26    日
                                書記官


司法院資訊處製作；財團法人民間司法改革基金會備份。
